臺灣雲林地方法院刑事判決　　　　　　　　　　　　　九十三年度訴字第五九三號
　　公　訴　人　臺灣雲林地方法院檢察署檢察官
　　被　　　告　丙○○
右列被告因偽造文書案件，經檢察官提起公訴（九十三年度偵字第三三０七號），被
告就被訴事實為有罪之陳述，本院聽取當事人之意見後，裁定依簡式審判程序審理，
茲判決如左：
    主  文
丙○○共同連續行使偽造私文書，足以生損害於他人，處有期徒刑捌月。
偽造之「乙○○」國民身分證及印章各壹枚及如附表所示之偽造「乙○○」署押、印
文各陸枚均沒收。
    事  實
一、丙○○前曾因偽造文書案件，經本院於民國九十二年八月十八日以九十二年度六
    簡字第三二六號判處有期徒刑六月，並於九十二年十月十二日確定（不構成累犯
    ），竟另行基於行使偽造私文書之概括犯意，與綽號「阿青」及「大頭」之不詳
    姓名成年男子（下稱「大頭」、「阿青」）約定以一次新台幣（下同）二千五百
    元之報酬申請銀行之人頭帳戶使用，而共同為下列犯行：
  (一)丙○○與「阿青」及「大頭」共同基於偽造國民身分證之特種文書及其上公印文
    之犯意聯絡，由丙○○先於九十三年一月七日晚間七時許，在台中市○○路某處
    將其本人之相片一張交與「大頭」，「大頭」取得丙○○之照片後，即與「阿青
    」依其所取得「乙○○」之年籍及國民身分證統一編號等資料，將丙○○之照片
    貼於「仿正式國民身分證形狀、大小及內容之紙張」上，並偽造「內政部印」公
    印文及「臺中市政府」公印文（鋼印）於上開偽造之國民身分證上，而完成偽造
    之「乙○○」國民身分證一枚，「大頭」並偽刻乙○○之印章一枚，於同年月十
    日在台中市某處將上開偽造之國民身分證及偽刻之印章交與丙○○，足以生損害
    於「乙○○」、內政部、臺中市政府及戶政主管機關對國民身分證資料管理之正
    確性。
  (二)丙○○又與「阿青」及「大頭」共同基於行使偽造私文書之概括犯意聯絡，獨自
    於九十三年一月十二日持上開偽造之「乙○○」國民身分證及偽刻之「乙○○」
    印章，前往設於臺中市○○路○段六九八號「遠東國際商業銀行文心分行」，冒
    用乙○○之名義，在如附表編號一、二所示之文件偽簽乙○○之署名及偽造乙○
    ○之印文，而偽造屬於私文書性質之存款申請書、金融信用卡申請書，並將上開
    偽造之文件及偽造之「乙○○」國民身分證交由不知情之該銀行職員而行使之，
    以向該行申請00000000000000號帳戶，足生損害於乙○○及遠東
    國際商業銀行文心分行。
  (三)丙○○又承前與「阿青」及「大頭」之犯意聯絡，於九十三年一月十三日上午十
    時三十分許，持上開偽造之「乙○○」國民身分證及偽刻之「乙○○」印章，前
    往設於臺中縣清水鎮○○路一七０號「國泰世華商業銀行清水分行」，冒用乙○
    ○之名義，在如附表編號三至六所示之文件偽簽乙○○之署名或偽造乙○○之印
    文，而偽造屬於私文書性質之存款相關業務申請書、金融信用卡約定申請書、密
    碼申請書、印鑑卡（其上所載戶名「乙○○」僅供辨識之用，不構成偽造署押）
    ，並將上開偽造之文件及偽造之「乙○○」國民身分證交由該銀行職員鍾安琪申
    請帳戶而行使之，足生損害於乙○○及國泰世華商業銀行清水分行，惟遭鍾安琪
    發覺丙○○所持上開國民身分證所載資料有異，遂報警處理當場查獲。
二、案經臺中縣警察局清水分局報告臺灣臺中地方法院檢察署呈請臺灣高等法院檢察
    署令轉臺灣雲林地方法院檢察署檢察官偵查起訴。
    理  由
一、本件被告所犯死刑、無期徒刑、最輕本刑為三年以上有期徒刑以外之罪，其於準
    備程序中就被訴事實為有罪之陳述，經法官告知簡式審判程序之旨，並聽取公訴
    人及被告之意見後，裁定由受命法官獨任進行簡式審判程序，合先敘明。
二、前開犯罪事實，業據被告於偵訊及本院審理中坦承不諱，核與告訴人乙○○於警
    、偵訊之指訴及證人鍾安琪於警、偵訊之證述相符，並有遠東國際商業銀行存款
    申請書、金融信用卡申請書、國泰世華商業銀行臨櫃提款密碼申請書、印鑑卡、
    存款相關業務申請書、金融信用卡約定申請書、存款存入憑條、乙○○之國民身
    分證影本二張在卷可憑，復有偽造「乙○○」國民身分證、印章各一枚扣案可資
    佐證。本件事證明確，被告犯行堪予認定。
三、核被告所為：
  (一)按關於品行、能力、服務或其他相類之證書、介紹書，係指除例示性規定以外，
    所有公私機關所發給有關品行、能力、服務或其他相類之證書、介紹書而言，屬
    概括性規定，國民身分證係屬刑法第二百十二條關於身分之證明文件；「內政部
    印」公印文及「臺中市政府」公印文（鋼印）則屬刑法第二百十八條第一項所規
    範表示內政部及臺中市政府公署之公印文。
  (二)被告所為，係犯刑法第二百十六條、第二百十二條之行使偽造特種文書罪、第二
    百十八條第一項之偽造公印文罪（尚無證據證明有偽造公印之犯行）、第二百十
    六條、第二百十條之行使偽造私文書罪。
  (三)共犯「大頭」偽刻乙○○之印章、被告偽造乙○○之署押及偽造乙○○印文之行
    為，均為偽造私文書之部分行為，不另論罪；另其偽造私文書及特種文書後持以
    行使，其偽造之低度行為，為行使之高度行為所吸收，均應依行使論擬。
  (四)被告同時偽造「內政部印」公印文及「臺中市政府」公印文（鋼印）各一枚，係
    以一行為接續為之，且其所侵害之法益均為國家法益，應為單純一罪。公訴檢察
    官認係連續犯，尚有誤會。
  (五)被告就上開行使偽造特種文書、偽造公印文及行使偽造私文書之犯行，與「大頭
    」及「阿青」間，有犯意之聯絡及行為之分擔，均為共同正犯。
  (六)被告先後二次行使偽造私文書及行使偽造特種文書之犯行，時間緊接，方法相同
    ，均係觸犯構成要件相同之罪，顯均係基於概括犯意為之，均應依連續犯規定論
    以一罪，並加重其刑。
  (七)被告以一行為同時觸犯行使偽造特種文書及行使偽造私文書罪，為想像競合犯，
    依刑法第五十五條前段之規定，應從重之行使偽造私文書罪處斷。檢察官認有牽
    連關係，尚有誤會。
  (八)被告為達連續行使偽造私文書之目的而偽造公印文，所犯上開兩罪間，有方法結
    果之牽連關係，依刑法第五十五條後段之規定，應從情節較重之連續行使偽造私
    文書罪處斷。
  (九)被告於國泰世華商業銀行活期儲蓄存款存入憑條及印鑑卡等文件內戶名欄旁簽寫
    客戶姓名之行為，僅在識別帳戶名稱而已，並不具備客戶簽名之意思，難認屬偽
    造署押（參最高法院八十三年台上字第八四四號裁判要旨），檢察官認此部分有
    偽造署押之犯行，尚有誤會。
  (十)起訴書雖記載被告偽造乙○○之印文、署名於遠東國際商業銀行文心分行密碼申
    請書、存款憑條上，然依檢察官向該分行函調之乙○○開戶資料中，並無上開文
    件，此部分亦經公訴檢察官減縮，附此敘明。
四、爰審酌被告前於九十二年八月十八日始因持偽造國民身分證申請人頭帳戶使用，
    而經本院判刑有期徒刑六月，並於九十二年十月十二日確定，此有本院九十二年
    度六簡字第三二六號判決書及臺灣高等法院被告全國前案紀錄表各一份附卷可稽
    ，竟仍不知悔改，又為相同犯行，情節非輕，然念其於犯罪後坦承犯行，態度尚
    稱良好等一切情狀，量處如主文所示之刑。扣案如附表所示偽造之「乙○○」署
    押、印文各六枚，應依刑法第二百十九條之規定宣告沒收。另扣案偽造之「乙○
    ○」國民身分證及印章各一枚，均為被告所有且供犯罪所用之物，應依刑法第三
    十八條第一項第二款之規定宣告沒收；至偽造之「乙○○」國民身分證上「內政
    部印」公印文及「臺中市政府」公印文（鋼印）各一枚，係屬偽造國民身分證之
    一部分，因偽造之「乙○○」國民身分證一枚業已宣告沒收，則其上偽造之公印
    文自無庸再重覆宣告沒收，附此敘明。
據上論斷，應依刑事訴訟法第二百七十三條之一第一項、第二百九十九條第一項前段
，刑法第二十八條、第五十六條、第二百十六條、第二百十條、第二百十二條、第二
百十八條第一項、第五十五條、第二百十九條、第三十八條第一項第二款，罰金罰鍰
提高標準條例第一條前段，判決如主文。
本案經檢察官甲○○到庭執行職務。
中      華      民      國      九十三    年    十二    月      十      日
                                        臺灣雲林地方法院刑事第四庭
                                            法  官  吳錦佳
右正本證明與原本無異。
如不服本判決，應於判決送達後十日內向本院提出上訴狀( 應附繕本 )。
                                            書記官  王淑美
中      華      民      國      九十三    年    十二    月      十      日
附錄論罪科刑法條
刑法第二百十條
偽造、變造私文書，足以生損害於公眾或他人者，處五年以下有期徒刑。
刑法第二百一十二條
偽造、變造護照、旅券、免許證、特許證及關於品行、能力服務或其他相類之證書、
介紹書，足以生損害於公眾或他人者，處一年以下有期徒刑、拘役或三百元以下罰金
。
刑法第二百十六條
行使第二百十條至第二百十五條之文書者，依偽造、變造文書或登載不實事項或使登
載不實事項之規定處斷。
刑法第二百一十八條
偽造公印或公印文者，處五年以下有期徒刑。
盜用公印或公印文足以生損害於公眾或他人者，亦同。
附表：
┌───┬──────────────┬─────┐
│編  號│文                        件│偽造之數量│
├───┼──────────────┼─────┤
│      │存款申請書                  │署押一枚  │
│  一  │                            │印文一枚  │
│      │                            │          │
│      │                            │          │
├───┼──────────────┼─────┤
│      │金融信用卡申請書            │署押一枚  │
│  二  │                            │印文一枚  │
├───┼──────────────┼─────┤
│      │國泰世華商業銀行臨櫃提款密碼│署押一枚  │
│  三  │申請書                      │印文二枚  │
│      │                            │          │
├───┼──────────────┼─────┤
│      │國泰世華商業銀行印鑑卡      │署押一枚  │
│  四  │                      │印文一枚  │
│      │                            │          │
├───┼──────────────┼─────┤
│  五  │國泰世華商業銀行存款相關業務│署押一枚  │
│      │申請書                      │印文一枚  │
├───┼──────────────┼─────┤
│  六  │國泰世華商業銀行金融信用卡約│署押一枚  │
│      │定申請書                    │          │
└───┴──────────────┴─────┘
